【裁判字號】    88,易,983
【裁判日期】    890114
【裁判案由】    詐欺
【裁判全文】
台灣嘉義地方法院刑事判決                          八十八年度易字第九八三號
    公  訴  人  台灣嘉義地方法院檢察署檢察官
    被      告  丁○○
                丙○○
右列被告因詐欺案件，經檢察官提起公訴（八十八年度偵字第三九一一號），本院判
決如左：
    主  文
丁○○、丙○○均無罪。
    理  由
一、本件公訴意旨略以：丁○○係設於臺北市大安區○○○路○段二○八號九樓建一
    企業有限公司（下稱建一公司）之負責人，丙○○係建一公司股東暨丁○○之胞
    弟，丁○○、丙○○明知建一公司已無付款能力，竟共同基於意圖為自己不法之
    所有之犯意聯絡，於民國八十八年四月八日由丙○○打電話至素未與建一公司交
    易之由乙○○所開設位於嘉義市西區頭港里頭港十八號之九之南豐商行，向乙○○稱：因建一公司在彰化縣溪州鄉承包焚化爐興建工程，擬向南豐商行訂購五金
    建材，其係建一公司股東，受建一公司負責人丁○○之授權，代為向南豐商行訂
    購五金建材，並言明貨款採月結即月底請款，並以現金交易云云，致乙○○陷於
    錯誤，分別於八十八年四月九日、四月十日、四月十二日、四月十五日、四月二
    十日、四月二十一日、四月二十二日、四月二十六日多次載運五金建材至建一公
    司位於彰化縣溪州鄉之工地，總貨款為新臺幣（下同）五十一萬七千零六十元，
    嗣於八十八年四月三十日乙○○請南豐商行之業務員賴炳勳至彰化請領貨款，丙○○即向賴炳勳表示，建一公司因現金週轉困難，暫時無法依約給付現金，丙○○乃當著丁○○面前簽發發票人為建一公司、丁○○之台中區中小企業銀行北斗
    分行第三一六九五號帳號，票號分別為ＰＵＵＡ00000000號、ＰＵＵＡ
    00000000號，發票日均為八十八年五月十二日，面額分別為三十萬元、
    二十一萬七千零六十元之支票各乙紙（下稱系爭二紙支票）予賴炳勳收執作為支
    付貨款之用，丁○○並表示建一公司信譽卓著，支票兌現絕無問題，惟屆期系爭
    二紙支票均遭退票，至此乙○○始知受騙，因認被告丁○○、丙○○二人涉有刑
    法第三百三十九第一項詐欺取財罪之罪嫌。
二、按犯罪事實應依證據認定之，無證據不得推定其犯罪事實；又不能證明被告犯罪
    者，應諭知無罪之判決，刑事訴訟法第一百五十四條、第三百零一條第一項分別
    定有明文。而所謂認定犯罪事實之證據，係指足以認定被告確有犯罪行為之積極
    證據而言，該項證據自須適合於被告犯罪事實之認定，始得採為斷罪資料，又告
    訴人之告訴，係以使被告受刑事訴追為目的，是其陳述是否與事實相符，仍應調
    查其他證據以資審認，此觀諸最高法院二十九年上字第三一○五號、四十年台上
    字第八六號及五十二年台上字第一三○○號判例自明。
三、公訴意旨認被告丁○○、丙○○二人涉有刑法第三百三十九第一項詐欺取財罪之
    罪嫌，無非係以告訴人乙○○之指述、證人賴炳勳證述之情節以及估價單影本八
    紙、支票及退票理由單影本各二份為據。訊據被告丁○○、丙○○二人固不否認
    有於前揭時間、地點，以建一公司向告訴人乙○○訂購五金建材共五十一萬七千
    零六十元，並交付系爭二紙支票作為支付貨款之用且支票遭退票等情，惟否認有
    何詐欺犯意，辯稱：係因建一公司資金週轉不靈，因此所承包工程之建國工程股
    份有限公司（下稱建國公司）決定將工程款直接交予建一公司所僱用之工人，而
    不交予建一公司，因而使建一公司週轉不靈，支票跳票，而現在建一公司向建國
    公司所承包之該工程仍在進行中等語。
四、經查：被告丁○○、丙○○二人向告訴人乙○○訂購五金建材，並分別於八十八
    年四月九日、四月十日、四月十二日、四月十五日、四月二十日、四月二十一日
    、四月二十二日、四月二十六日載運五金建材至建一公司位於彰化縣溪州鄉之工
    地，總貨款為共五十一萬七千零六十元，而交付供作為支付貨款所用之系爭二紙
    支票二紙亦遭退票等情，已據被告丁○○、丙○○二人供述明確，經核與告訴人
    乙○○指述之情節、證人賴炳勳證述之情節相符，並有估價單影本八紙、支票及
    退票理由單影本各二份在卷可按，堪信為真；次查：就建一公司向建國公司承包
    彰化縣溪州鄉焚化爐興建工程中之模版工程之部分，證人即建國公司工程部負責
    人甲○○到庭證稱：「（承包）模版工程，實做實算，每個月去察看二次，以工
    作進度計算工資」、「（建一公司）做了二個多月，進度無法趕上，且看他工資
    發不出去，所以錢是照算，但錢直接發給他的小包商」，另證人即建國公司員工
    戊○○亦證稱：「（工程款）每月計二次，計價是以灌完混凝土部分去計算面積
    」、「之後在四月份時，因進度落後，且被告公司無法發出工資，所以工程款我
    們照付，但直接撥給上工的工人，即以監督付款方式進行，我們公司發工資剩餘
    之部分，我們也沒有發給建一公司，我們保留下來，因為他們公司當初有向我們
    公司借款」、「四月二十八日以後即以監督付款方式」、「我們承包部分模版部
    分約八千萬元左右，剛開始時只有二家在做（轉包），後來增加一家共三家在做
    （轉包）」、「被告陸陸續續借了三百萬元左右，在三、四月借的」等語（以上
    均於本院八十八年時二月十五日訊問筆錄參見）等語綦詳，經核與被告丁○○、
    丙○○二人前開所辯之詞相符，堪信屬實，職是之故，本件被告丁○○、丙○○
    二人未依約支付向告訴人乙○○訂購五金建材之費用，且所交付之支票亦遭退票
    ，係因被告二人嗣後經營建一公司不善，致建國公司將工程款直接發放予實際工
    作之工人以及小包商，而未交予建一公司，因而使建一公司資金不足週轉不靈所
    致，實堪認定，是被告丁○○、丙○○二人前開辯詞，堪予採信，從而，尚難僅
    憑未依約付款之事實，即遽認被告二人於訂購五金建材之時，即有向告訴人詐欺
    之意圖；況且，被告二人所訂購之五金建材係工前揭工程所用之物，且亦將之送
    往上開工地，足見被告二人訂購五金建材，係要進行工程所用；尤其，被告二人
    現在進行工程所得之工程款，均發予實際上工之工人，而被告二人猶仍持續進行
    工程，益見被告二人確無以上開工程詐騙告訴人五金建材之意甚明，故本件應僅
    係單純民事債務不履行之問題，要與詐欺罪無涉。綜上所述，被告二人前開辯詞
    ，應堪採信。此外，復查無其他積極切確之證據足資證明被告二人有何詐欺之犯
    行，既不能證明被告二人犯罪，揆諸前揭判例之意旨，自應依法為被告二人無罪
    判決之諭知。
五、據上論斷，應依刑事訴訟法第三百零一條第一項，判決如主文。
本案經檢察官葉耿旭到庭執行職務。
中      華      民      國    八十九    年      一      月     十四     日
                                      台灣嘉義地方法院刑事第二庭
                                              法  官  蘇  嘉  豐
右正本證明與原本無異。
如不服本判決，應於判決送達後十日內向本院提出上訴狀( 應附繕本 )。
中      華      民      國    八十九    年      一      月      十四    日
                                              書記官   陳  冠  學


司法院資訊處製作；財團法人民間司法改革基金會備份。
